臺灣臺北地方法院民事判決　　　　　　　 100年度消字第22號
原　　　告　謝隆昌
被　　　告　鄭又榕即千里姻緣路企業社
訴訟代理人　謝松樹
上列當事人間債務不履行損害賠償等事件，本院於中華民國100
年12月2 日言詞辯論終結，判決如下：
    主  文
原告之訴及假執行之聲請均駁回。
訴訟費用由原告負擔。
    事實及理由
壹、程序事項：
一、按不變更訴訟標的，而補充或更正事實上或法律上之陳述者
    ，非為訴之變更或追加。民事訴訟法第256 條定有明文。查
    原告起訴時原以鄭又榕為被告，嗣於民國100 年9 月6 日言
    詞辯論期日，經本院詢以：「你要告鄭又榕還是千里姻緣路
    企業社」，原告答稱：「我要告千里姻緣路企業社，鄭又榕
    是千里姻緣路企業社的負責人，我更正當事人為千里姻緣路
    企業社」等語（見本院卷第40頁）；又原告起訴狀訴之聲明
    第3 項雖記載「願提供擔保金聲請假扣押」，嗣於100 年12
    月27日言詞辯論期日經本院詢以：「原告起訴狀訴之聲明第
    3 項記載，願供擔保聲請假扣押，是要聲請假執行或假扣押
    ？」，原告答稱：「是聲請假執行，假扣押是誤載，更正該
    項聲明為聲請假執行。」等語在卷（見本院卷第126 頁），
    皆屬補充更正事實上及法律上之陳述，核與上開規定，並無
    不合，先予敘明。
二、次按訴之變更或追加，非經他造同意，不得為之，但擴張或
    減縮應受判決事項之聲明者，不在此限，民事訴訟法第255
    條第1 項第3 款定有明文。查原告起訴時其訴之聲明原為：
    被告應賠償原告新臺幣（下同）630,000 元，及自99年11月
    1 日起至清償日止，按年息20% 計算之利息。嗣於100 年5
    月2 日具狀變更聲明為：被告應賠償原告683,200 元，及自
    99年11月1 日起至清償日止，按年息20% 計算之利息（見本
    院卷第14頁）。又於100 年9 月6 日具狀變更聲明為：被告
    應賠償原告630,000 元，及自99年11月1 日起至清償日止，
    按年息20% 計算之利息（見本院卷第43頁）。核屬擴張及減
    縮應受判決事項之聲明，揆諸前開規定，應予准許。
貳、實體事項：
一、原告起訴主張：
  (一)96年3 月13日，原告因想生育男孩傳遞香火，遂委託被告介
    紹大陸新娘來臺結婚生子，雙方簽有婚姻仲介契約，約定由
    被告負責全部服務內容。詎被告介紹之大陸新娘楊秀苗未依
    約入境臺灣與伊結婚生子。被告曾承諾原告待新娘入臺方係
    服務開始，如新娘1 年內跑掉，被告負責免費重娶，原告方
    願付錢，契約因此成立。然被告介紹之楊女係假結婚真詐財
    ，拒參加移民署面談且失蹤失聯，多次轉告被告未果，移民
    署面談官遂審查其他佐證資料認定楊女無積極事證足認婚姻
    真實，拒許可來臺團聚，被告又未依約幫伊重娶，原告自得
    要求被告賠償相當金額，以填補原告所受損失，計仲介費25
    萬元、團費4 萬元、工作損失2 萬、辦離婚12萬元、精神慰
    撫金20萬元。原告贈與被告之財物，係一附條件之民事行為
    ，現所附條件（結婚）未實質成就，行為尚未生效，原告自
    可要求被告返還不當得利即因虛偽婚姻所受之報酬。被告回
    臺後拒絕與原告接觸，對損害擴大應負全責，原告多次催告
    被告協尋新娘，以利面談順利進行，被告都故意掛電話拒絕
    處理而顯有過失。新娘不願來臺，原告催告被告協助辦理離
    婚，被告亦拒絕出面處理，致原告獨居2 年，身心嚴重受創
    ，被告就損害之擴大應負全責。依消費者保護法第51條規定
    ，伊得請求精神慰撫金93萬元，打折後請求20萬元。
  (二)委託契約書整份皆係業者為有利自己之主張，不符平等互惠
    原則，原告委託被告仲介外籍新娘目的即係為傳宗接代，是
    新娘應進入臺灣並與原告共同生活為契約成立之必要條件，
    然楊秀苗因個人因素致未入境，被告契約未履行。被告似是
    假結婚真詐財之犯罪集團，辦結婚快，辦離婚更快，從進法
    院到拿到離婚公證書不到1 小時即完成，被告顯係帶臺灣同
    胞至大陸與根本不可能來臺之新娘結婚，再辦理離婚，騙取
    仲介費，並從中詐騙錢財之犯罪組織。原告未曾發布承諾書
    ，且依民法第222 條、第247-1 條、婚姻媒合定型化契約範
    本第2 條等規定，承諾書係被告預先擬定單方面有利於其主
    張之定型化契約，預先免除其責任，對原告顯失公平而契約
    內容無效；又承諾書非為個別磋商條款，未有7 天審閱期予
    原告仔細研讀，契約亦無效，況原告身在大陸實不知有此份
    承諾書存在，是承諾書不構成兩造間居間契約內容，但可間
    接證明新娘來臺屬契約成立之必要之點為新娘必須來臺配合
    生育，否則即為債務不履行。
  (三)原告與新娘楊秀苗初始認識彼此了解不深，交往初期多以簡
    訊溝通，楊女常向原告要求經濟支持，原告不滿以簡訊表示
    ，屬正當防衛，係交往初期磨合之正常現象，楊女亦未曾表
    示異議。後楊女即疏遠原告，甚拒絕配合移民署面談。兩造
    曾就此召開調解會，被告謂係原告簡訊傳達不好，欲無條件
    離婚，原告拒絕，兩造同意繼續辦理新娘入境手續，原告亦
    不再寄送類似簡訊。此事既已調解，則調解前之糾紛視為已
    和解，事後不得再為主張。復由千里姻緣路企業社97年3 月
    11日函說明第3 點可知，之前皆無何妨礙申請來臺之因素，
    事後被告自不得再主張之前不當簡訊為楊女拒絕入境之正當
    理由，否則即有主張矛盾之違背法令。直至97年9 月11日，
    原告仍致力申請新娘來臺，然此時新娘早已不知去向，原告
    向被告反應亦遭掛電話。又原告於面談官前之談話內容均依
    法具結，面談通過與否係依據多項資料綜合判斷，非僅依面
    談內容，被告誣指原告面談不實，未提出證據以實其說，其
    主張不足採信。被告答辯狀內所為不利原告之陳述純係另案
    檢察官個人偏見、個人臆測之詞，屬傳聞證據，無證據能力
    ，不得引為判決依據。
  (四)為此，爰依債務不履行、不當得利、損害賠償等法律關係及
    消費者保護法第51條規定，請求被告應賠償原告630,000 元
    ，及自99年11月1 日起至清償日止，按年息20% 計算之利息
    ；並願供擔保請准宣告假執行。
二、被告則以：被告設立千里姻緣路企業社經辦跨國境婚姻媒合
    仲介業務已逾10餘年，原告指稱其係以新娘來臺為必要之點
    ，經被告同意方付仲介費，契約因此成立云云，然依雙方簽
    訂契約書第7 條服務內容第2 項、第8 條服務說明即證原告
    說法不實。原告大陸籍配偶楊秀苗未能入境來臺，肇因於原
    告於96年5 月間，在1 個月內以極盡污衊用語寄發高達50則
    簡訊予楊秀苗，內容不堪入目，使楊女心生恐慮。且原告接
    受移民署面談時，竟自承不相信此段婚姻係真實，面談結果
    建議表載明原告之思考邏輯異於常人，恐無法維繫正常婚姻
    生活，遂不准楊女入境。被告確已完成原告委託事務，然原
    告反以各種事端指責被告，亦曾向臺北市消保官提出申訴，
    指控被告違反消保法云云，經消保官以97年度消官字第0014
    號進行協調。被告雖據其要求與楊女協商，並正式函覆原告
    ，然至今仍未見楊女回訊。反屢次收到原告寄發之存證信函
    ，並對被告及相關人員提出多項刑事告訴，今又起訴提出鉅
    額金錢賠償，理由實令被告啼笑皆非等語，資為抗辯。
三、查兩造於96年3 月13日簽訂婚姻媒合委託契約書，原告嗣經
    被告媒合前往大陸地區與大陸女子楊秀苗於96年3 月27日辦
    理結婚登記後返臺。原告事後申請楊秀苗來臺團聚，經內政
    部入出國及移民署多次訪談後，內政部於97年12月28日以無
    積極事證足認其婚姻為真實為由，為不予許可入境處分。原
    告與楊秀苗嗣於98年7 月3 日協議離婚等情，為兩造所不爭
    執，並有婚姻媒合委託契約書、內政部97年12月28日內授移
    服北縣文字第0970960174號處分書、離婚協議書、廣西壯族
    自治區桂林市秀峰區人民法院民事調解書（見板橋地方法院
    99年度訴字第2258號卷第15至18頁、本院卷第17、20、21頁
    ），上情堪信為真實。
四、原告主張伊委託被告介紹大陸新娘來台結婚生子，被告曾承
    諾如新娘未入境來台或跑掉即可要求重娶，然被告介紹訴外
    人楊秀苗與伊在大陸辦理結婚登記後，拒絕來台面談，嗣並
    與伊協議離婚，被告未依契約履行，自應返還所受報酬，且
    應補償伊所有損失等語，為被告所否認，並執前詞置辯。是
    以，本件應審究者厥為：原告得否依債務不履行、侵權行為
    、不當得利之法律關係及消費者保護法第51條規定，請求被
    告賠償？爰分述如下。
五、按當事人主張有利於己之事實者，就其事實有舉證之責任，
    此觀民事訴訟法第277 條前段規定即明。故於請求履行債務
    之訴，除被告自認原告所主張債權發生原因之事實外，應先
    由原告就其主張此項事實，負舉證之責任，必須證明其為真
    實後，被告於其抗辯事實，始應負證明之責任，此為舉證責
    任分擔之原則（最高法院43年台上字第377 號判例意旨參照
    ）。經查：
  (一)原告主張兩造約定由被告介紹大陸女子與伊結婚生子，被告
    並承諾若新娘未入境或跑掉即可要求重娶云云，經本院詢以
    原告：「所主張之媒合契約何條款保證可以再娶？」，原告
    答稱：「契約沒有記載，但我跟他們人員接觸時，他們有說
    新娘如果沒有來台或有過失沒有入境，他們可以幫我重娶」
    等語（見本院卷第40頁背面），然為被告所否認，原告對此
    並未能舉證以實其說，本院自無從信其上開主張為真實，應
    認被告抗辯兩造間並無保證重娶之約定乙節為可採信。至原
    告提出網頁資料（見本院卷第27、28頁），證明被告所架設
    官網有可免費再娶之訊息云云，惟觀諸原告提出之網頁資料
    ，僅係原告在網路留言版上向某不知名站主詢問參加婚仲有
    否簽訂契約及若遇女方毀婚、要求男方分家產等事時應否賠
    償及如何防範等問題，而由某不知名站主回覆稱「如果真是
    遇到不好的女孩子，您是不需要賠償，我們會幫您把離婚處
    理掉，然後再免費幫您介紹的」、「如果是女方在結婚後短
    期內提出離婚且惡質的話，我們是會幫男生免費重新媒合一
    次的」等語，自難遽認上開網路留言資料即係兩造間系爭婚
    姻媒合委託契約所約定之事項。而況，上述留言版提問時間
    分為96年12月17日及同年11月11日，有系爭網頁資料可考，
    顯與兩造96年3 月13日簽訂婚姻媒合委託契約書時間，相距
    8 至9 個月之久，更非可執為兩造間就系爭婚姻媒合契約所
    約定內容之證據，原告該項主張，自無足採。
  (二)次查，兩造簽訂婚姻媒合委託契約書第壹條「訂約目的內容
    說明」載明：「一本契約所稱婚姻媒合，係指甲方（即原告
    ）為達成結婚之目的，委託乙方（即被告）介紹有意結婚之
    單身異性男女，進而結識交往，締結符合行為地法律之形式
    與實質要件規範婚姻之行為。」、「二甲方至中國大陸相親
    結婚，在預定之行程與時間內，乙方盡力協助甲方尋找合適
    之結婚對象，若有合意媒合對象，經男女雙方當事人同意，
    完成結婚事宜」、「五甲方得提出媒合對象之需求，乙方應
    針對甲方之需求，提供符合甲方需求之媒合對象上揭之身分
    資料，供甲方參考」、「七台灣境管局面談時間的安排、大
    陸入台證核發的速度及配偶入台的機場面談等等，皆非乙方
    所能掌控主導，乙方僅能提供辦理手續的協助及資訊的咨詢
    」；及第捌條「服務說明」記明：「五經辦理過程，若有因
    天災、戰亂、罷工、政府法令等不可抗力或不可歸責於乙方
    之等等原因，致本契約無法履行或履行顯有困難，超出當事
    人合理期待者，並非不守諾而導致辦理終止，各方不具責任
    ，對於他方不負擔損害賠償責任，甲方勿需繼續付費，乙方
    勿需退費，本契約隨即自動作廢，終止雙方委任關係」等語
    ，有系爭婚姻媒合委託契約書可憑（見板橋地方法院99年度
    訴字第2258號卷第15至17頁），足徵兩造係約定由被告為原
    告介紹女子與之結識，進而交往並締結婚姻，及協助辦理原
    告配偶申請入台相關手續及接受諮詢，殆屬明確。是則，原
    告既自承伊透過被告於96年3 月22日前往大陸廣西省桂林市
    「冠泰酒店」相親，並於96年3 月27日在廣西壯族自治區南
    寧市登記結婚，於96年3 月28日夜間在廣西省桂林市「台聯
    酒店」辦了1 桌宴請女方親友；伊已與楊秀苗結婚，也有辦
    儀式，有拿到結婚證書，楊秀苗有參加第1 次面談等情在卷
    （見本院卷第40頁背面、第41頁、第83頁背面），並據本院
    向內政部入出國及移民署（下稱移民署）調取原告申請大陸
    配偶楊秀苗入境之歷次面談資料查對無訛，復有該署100 年
    9 月19日移署資處亦字第1000145309號函覆大陸地區人民入
    出臺灣地區申請書、面談紀錄等資料附卷可考（見本院卷第
    81至89頁），可知原告確已基於自由意願與大陸女子楊秀苗
    辦妥結婚登記完成，並由被告協助向內政部入出國及移民署
    申請楊秀苗入台手續，則依上開說明，被告為原告仲介大陸
    新娘與其結婚，並協助申請入台手續一事即屬完成，應認被
    告已依系爭婚姻媒合委託契約之本旨履行，難謂被告之履約
    有何瑕疵，致有不完全給付之情事（有關原告與楊秀苗未通
    過移民署面談，而遭移民署處分不予許可楊秀苗入境部分，
    詳如後述），原告即不得依債務不履行之法律關係，請求被
    告返還已支出之結婚費用25萬元、團費4 萬元及其他損害賠
    償。是其此部分主張，核無足採。
  (三)原告雖主張系爭媒合委託契約內容對伊顯失公平，依消費者
    保護法第11條、第12條、消費者保護法施行細則第14條、民
    法第247 條之1 等規定應無效云云。惟按，「因婚姻居間而
    約定報酬者，就其報酬無請求權」，民法第573 條定有明文
    ，考其立法理由：「本條立法原意，係因婚姻居間而約定報
    酬，有害善良風俗，故不使其有效。惟近代民間已有專門居
    間報告結婚機會或介紹婚姻而酌收費用之行業，此項服務，
    亦漸受肯定，為配合實際狀況，爰修正本條為非禁止規定，
    僅居間人對報酬無請求權，如已為給付，給付人不得請求返
    還」可知，立法者並未禁止此種「專門居間報告結婚機會或
    介紹婚姻而酌收費用之行業」所訂立之婚姻居間契約，僅居
    間人對報酬無請求權，如已為給付，給付人不得請求返還而
    已。原告雖主張系爭媒合委託契約對伊顯失公平，惟未提出
    任何資料證明，難認可採。且依原告所陳「系爭媒合委託契
    約是我親自確認簽署的」等語（見本院卷第40頁背面），足
    見兩造已就委託事項、委託期間、委託報酬及內容等項達成
    合意，而此合意內容乃一般仲介契約之必要之點，未涉及仲
    介契約當事人間細部之權利義務，原告既已確認契約條款並
    充分瞭解其內容後同意與被告成立系爭契約關係而簽署，再
    觀諸系爭契約條款內容並無何違反誠信原則、免除或減輕預
    定契約條款之當事人責任、加重他方當事人責任、使他方拋
    棄權利或限制其行使權利、其他重大不利益，而對原告有顯
    失公平之處，原告即難事後主張系爭契約無效。原告此部主
    張，亦屬無據。
  (四)又原告主張楊秀苗因要求伊給付生活費遭拒，即疏遠伊並拒
    絕配合移民署面談，被告均未置理，致移民署不予核可楊秀
    苗來台，楊秀苗因此未入境，伊嗣與楊秀苗離婚，系爭契約
    目的無以達成，被告又未依約幫伊重娶，自應填補伊所有損
    失及返還不當利之財物，計仲介費25萬元、工作損失4 萬元
    、辦離婚費用12萬元、懲罰性違約金20萬元等云云。但查：
  (1)按民法第179 條規定：「無法律上之原因而受利益，致他人
    受損害者，應返還其利益。雖有法律上之原因，而其後已不
    存在者，亦同。」。依原告所列關於返還不當得利之項目分
    別為仲介費用25萬元、團費4 萬元、工作損失2 萬元、辦離
    婚費用12萬元、精神慰撫金20萬元等，然依被告所提出原告
    不爭執形式真正之收據所示，原告支付予被告25萬元該紙收
    據「付款性質」欄係記載「參加96.3.22 桂林團預交結婚費
    用..」；另支付43,200元該紙收據「付款性質」欄則記載「
    參加96.3.22 桂林團，含來回機票、10天9 夜吃住、護照、
    台胞證、旅保相親雜支費用」，有上述收據存卷可佐（見本
    院卷第73、113 頁），核與系爭婚姻媒合委託契約書第貳條
    記載「出團旅費：新台幣4 萬元。一桂林來回團體機票。二
    500 萬旅遊平安險。三八天七夜食宿。四相親活動之雜支費
    用。」、第參條記載「結婚之費用計新台幣25萬元，項目約
    如下」等語相合一致，原告復不爭執實際給付予被告之現金
    就是上開43,200元及25萬元等情在卷（見本院卷第41頁背面
    ），堪信原告給付予被告之25萬元及4 萬餘元分係結婚費用
    及前往大陸地區之團費及相關雜支費用，而非原告所主張25
    萬元係給付予被告之仲介費用。是以，原告請求返還之上述
    25萬元及4 萬元，均屬媒介原告與大陸女子楊秀苗相親、結
    婚過程所支出之必要開銷，自難認該等費用係無法律上之原
    因。況查，原告係委託被告為其介紹女子與之結識交往進而
    結婚，而原告確亦經由被告介紹並基於自由意願與大陸籍女
    子楊秀苗辦理結婚登記完成，則被告本於系爭委託契約，受
    領原告繳付之結婚費用及團費代為支出，既與被告有無違約
    無關，抑非無法律上原因而受利益。原告依不當得利之法律
    關係，請求被告返還結婚費用及團費暨法定遲延利息，顯然
    無據。
  (2)再者，被告抗辯楊秀苗嗣經內政部入出國及移民署處分不予
    核可入境，究其原因，乃原告於96年3 月27日與楊秀苗辦理
    結婚登記返臺後，因不滿楊秀苗向其索討金錢，於96年5 月
    間連續1 個月以行動電話傳送極盡污蔑用語之簡訊多達50則
    予楊秀苗，致楊秀苗心生畏懼而不敢入境，且原告接受移民
    署面談時，竟回答其不相信這段婚姻是真實，致面談官員建
    議不准楊秀苗入境，均與被告無涉等語。經查，原告對其於
    上述時間，傳送系爭簡訊予楊秀苗一事並不爭執，並經本院
    調取臺灣士林地方法院97年度偵字第12871 號偵查案卷核閱
    無訛，而觀諸系爭簡訊內容確足以令任何女性反感及恐懼無
    疑（按系爭簡訊內容用詞多涉及原告對楊秀苗間情感之私密
    用語，且未據兩造於本件提出，爰不在此判決內容揭示），
    則楊秀苗接收該等簡訊後因此不願來台，亦衡與常情無違，
    且實屬可歸責於原告個人之事由。抑且，移民署於96年7 月
    27日第1 次面談後，在面談結果建議表上記載「....謝君稱
    ....等語云云，核其思考邏輯異於常人，恐無法維繫正常婚
    姻生活。....惟於面談時應答語氣與思考邏輯有異，意圖影
    響面談官對其婚姻真實性之判斷。建議：為釐清本案謝君婚
    之真實性，建請安排謝君再次面談」等語，嗣96年10月5 日
    移民署對原告面談後，復在面談結果建議表記明「....詢及
    有無意見，其答稱：....半年雙方無法聯絡，不相信這段婚
    姻是真實的....。查本案謝君與楊女疑假結婚案件，謝君事
    後始知事關重大，且楊女悉數答應謝君條件，僅為來台目的
    即為刺探我國軍情，無真正維持婚姻要素，建請不予通過面
    談，並對楊女還案嚴審」。97年11月14日，移民署再次面談
    原告結果，在面談結果建議表上記載「....本次面談謝君一
    再重申，合理懷疑其婚姻介紹人及其陸配楊女係假結婚真詐
    財，另稱仲介鄭君為意圖不使謝君婚姻求償、重娶或退婚等
    事，竟散佈謝君與楊女隱私於網路上，足生渠等名譽，謝君
    遂向士林地院控告鄭君與林女罪嫌。另據謝君稱，曾於上上
    星期主動與楊女聯絡，談及面談及鄭君騙婚事宜，楊女知悉
    後掛電話，嗣後再無法得知楊女去處及任何音訊，再詢謝君
    ，為何楊女近1 年為何未主動與其聯絡，其答稱：合理懷疑
    楊女騙取我聘金及仲介費用。復電話訪談楊女，該話機停機
    中，無法與楊女進行訪談，確認渠等婚姻真實性及所謂詐財
    事宜。研析：本件已耗時多日，楊女未主動與謝君聯絡及參
    照前2 次訪談紀錄，顯見渠等婚姻有違常理甚為明確，且合
    理懷疑楊女及仲介鄭又榕等共同涉嫌詐騙婚姻情。建請未予
    通過面談及楊女遇案嚴審」，嗣內政部以上述訪談及審查相
    關佐證資料，認無積極事證足認其婚姻為真實，而以97年10
    月28日內授移服北縣文字第0970960174號不予許可楊秀苗入
    境等各情，復經本院向移民署調取原告申請大陸配偶楊秀苗
    入境之歷次面談資料查核屬實，有該署100 年9 月19日移署
    資處亦字第1000145309號函覆大陸地區人民入出臺灣地區申
    請書、面談紀錄等資料及內政部97年10月28日內授移服北縣
    文字第0970960174號處分書附卷可考（見本院卷第17頁、第
    81至89頁）。綜佐上情，益徵楊秀苗無法入境來台之原因，
    實係可歸咎予原告之事由。原告指稱楊秀苗不來台，不是因
    為簡訊的關係，而係她事前沒有考慮清楚就答應與伊結婚，
    且因楊秀苗沒有配合面談，伊當然懷疑楊秀苗是假結婚，在
    面談官所述都是真實云云，核僅係其個人主觀偏執之看法而
    已，洵無足取。而被告已依約履行介紹楊秀苗與原告認識並
    辦理結婚登記，至楊秀苗因內政部處分不予許可入境，乃可
    歸咎於原告，被告既僅負協助辦理原告配偶申請入台相關手
    續及接受諮詢，復見前述，原告亦未能證明被告有未協助或
    阻礙楊秀苗入境申請之情事，其徒憑楊秀苗未能入境，即謂
    被告履約不完全，且顯有過失，請求被告負損害賠償責任，
    應補償伊上開結婚費用及團費、所受工作損失及辦離婚費用
    云云，為無理由。
  (3)又原告主張伊給付20餘萬元予被告，要求被告提供婚介大陸
    女子來台傳遞香火，竟然人都沒來，也寄多封存證信函催告
    要求被告出面處理，均未獲置理，人生空轉2 年，精神上承
    受生不如死的煎熬，因此看精神科醫生，被告顯有過失，故
    請求被告賠償精神慰撫金20萬元云云。惟按，原告請求被告
    賠償其配偶楊秀苗未能入境之慰撫金，核與非財產上損害以
    法律有特別規定者始得請求之要件已有未合。且查，婚姻之
    本質應建立在感情、責任及信賴基礎上，本應相互扶持，共
    同經營家庭生活為目的，故維繫婚姻美滿本應靠夫妻雙方共
    同努力，原告一再指稱被告與楊秀苗有假結婚真詐財之嫌疑
    ，然未見其具體舉證以實其說。抑且，原告與楊秀苗辦理結
    婚登記返台後，僅因不滿楊秀苗向其索討金錢，即傳送多封
    用詞非當之簡訊予楊秀苗，致影響楊秀苗來台意願，復又於
    移民署面談時以其個人偏執之想法陳述伊不相信此段婚姻之
    真實性，致面談官無法確認原告與楊秀苗婚姻之真實性，並
    以原告思考邏輯異於常人，恐無法維繫正常婚姻，終處分不
    予許可楊秀苗來台之結果，難謂被告有何履約過失或侵害原
    告權利等情，業經認定如前，原告對楊秀苗最終不能順利入
    境來台履行夫妻義務之結果應負相當之責任，自難將此結果
    歸究於被告，是原告單以此次婚姻媒合結果其配偶楊秀苗未
    能來台為由，請求被告給付上開精神慰撫金，亦乏所據。
  (4)原告復另主張伊亦得依消費者保護法第51條規定請求懲罰性
    賠償金云云。而按，依本法所提之訴訟，因企業經營者之故
    意所致之損害，消費者得請求損害額3 倍以下之懲罰性賠償
    金；但因過失所致之損害，得請求損害額1 倍以下之懲罰性
    賠償金，消費者保護法第51條定有明文。查原告係主張：伊
    與被告簽訂婚姻媒合委託契約約定由被告介紹大陸新娘來台
    結婚傳遞香火，詎楊秀苗與伊辦理結婚登記後不願來台，嗣
    並協議離婚，被告又未依約幫伊重娶，顯有過失，致伊受有
    財產上損失及精神上煎熬，故請求被告返還及補償伊所受損
    害等情。是其於本件係依民法債務不履行、不當得利、損害
    賠償之法律關係提起訴訟，非依消費者保護法之規定，則其
    依上開消費者保護法第51條規定請求被告給付懲罰性賠償金
    及法定遲延利息，亦無理由，不應准許。
六、綜上所述，原告依債務不履行、不當得利、損害賠償等法律
    關係，及消費者保護法第51條規定，請求被告給付其63萬元
    ，及自99年11月1 日起至清償日止，按年息5%計算之利息，
    為無理由，不應准許。原告之訴既因無理由而駁回，其假執
    行之聲請，亦失所依附，應併予駁回。
七、本件事證已臻明確，兩造其餘主張陳述及所提之證據，經審
    酌後認於判決結果無影響，爰不另一一論駁，附此敘明。
八、據上論結，本件原告之訴為無理由，依民事訴訟法第78條，
    判決如主文。
中    華    民    國   100    年    12    月    30    日
                  民事第三庭法  官  林惠霞
以上正本係照原本作成
如對本判決上訴，須於判決送達後20日內向本院提出上訴狀。如
委任律師提起上訴者，應一併繳納上訴審裁判費。
中    華    民    國   100    年    12    月    30    日
                            書記官  陳怡如